【裁判字號】    90,易緝,69
【裁判日期】    900515
【裁判案由】    偽造文書
【裁判全文】
臺灣板橋地方法院刑事判決                            九十年度易緝字第六九號
    公  訴  人  臺灣板橋地方法院檢察署檢察官
    被      告  丙○○
右列被告因偽造文書案件，經檢察官提起公訴（八十二年度偵字第一二一四七號、一
五九五六號），本院判決如左：
    主  文
丙○○共同連續意圖為自己不法之所有，以詐術使人將本人之物交付，累犯，處有期
徒刑壹年。
    事  實
一、丙○○於民國七十九年間因偽造文書案件，經臺灣台北地方法院判處有期徒刑八
    月並經減刑為四月確定，於八十年六月九日執行完畢，不知悔改，復基於意圖為
    自己不法之所有之概括犯意，於八十一年十一月間，在台北縣中和市○○路七九
    ０號，向戊○○佯稱：伊向乙○○購買坐落於桃園縣（市○○○○段三七四地號
    土地，應有部分二分之一，及同市龍岡里一一五號房屋，應有部分二分之一，委
    託其辦理所有權移轉登記事宜等語，同時為虛應故事乃提出訂金新台幣（下同）
    三十萬元（現金二十七萬、票據三萬元）給乙○○表示可幫忙出售前揭房地，惟
    須交付權狀、印鑑供辦理登記。並於八十一年十一月三十日，偕不知情之乙○○
    攜帶權狀資料同往台北縣中和市○○路七九０號戊○○處，其間丙○○私下對戊○○佯稱：因乙○○另要求新台幣（下同）三十萬元，欲先向其借三十萬元給乙○○，權狀置其處，將來所有權移轉登記予其所指定之人等語，並簽訂委任契約
    書一紙以資取信。致戊○○信以為真於簽訂借貸契約後而交付三十萬元予丙○○
    。又隔一星期，丙○○復以彰化員林有一位代書願貸款二百萬元給伊，伊不想辦
    理過戶，欲結清欠款，惟須先拿權狀資料給員林之代書查對等語，使戊○○不疑
    有他而將乙○○之權狀資料返還丙○○，之後丙○○即避不見面，並於八十一年
    十二月三十一日持前揭權狀在彰化縣員林鎮○○路○段三二六巷一弄八號向廖榮
    惠借錢，並於八十二年一月十五日設定二百四十萬元之抵押權，戊○○始知受騙
    。丙○○復承前揭犯意，於八十二年三月二十八日在報紙上刊登「投資我有土地
    八十坪願供合作做任何生意000－0000」之廣告，甲○○見報後即與丙○○接洽，丙○○明知桃園縣（市○○○○段三七四地號土地，應有部分二分之一
    已設定抵押權二百四十萬元且並未給付全部價金，未取得前揭土地所有權，仍於
    臺北市○○街一六四巷十三之二號甲○○家中告知有前揭土地及同市○○路十二
    號房屋，應有部分二分之一得出售予甲○○，總價二百萬元，先給付一百萬元可
    辦理過戶，使甲○○信以為真，陷於錯誤同意購買，丙○○並明知就桂妃庭餐廳
    並無任何股權，丁○○（已審結）擁有座落於台北縣三重市○○街五十五號之桂
    妃庭餐廳二十分之九的股權，且由丁○○實際經營，竟於八十二年三月底，在上
    址餐廳內，明知該餐廳因經營不善而面臨停業之命運，餐廳所賸價值無幾，竟仍
    承前犯意與丁○○共同基於意圖為自己不法所有之犯意聯絡，先書立承諾書一紙
    表示將上開股權以（新台幣）四十五萬元讓與丙○○，再由丙○○出面向甲○○
    佯稱：伊花了九十萬元擁有上開餐廳二十分之九的股權，因伊要回大陸，願將上
    開餐廳股權讓與甲○○等語，並由丁○○在旁陳稱：丙○○確有上開股權，該餐
    廳很賺錢，和丙○○簽約沒錯等語，又使甲○○陷於錯誤，同意以七十萬元承受
    上開餐廳丁○○之股權，並於八十二年三月三十一日先由甲○○於家中給付定金
    十萬元，由丁○○收受後轉交丙○○，並於八十二年四月二日交付前揭買賣房地
    訂金二十萬元予丙○○，且由丁○○任見證人，同年四月七日丙○○與甲○○簽
    訂股權轉讓契約書，其後丙○○復偕不知情之乙○○前往代書處就前揭房地買賣
    契約簽名，出售前揭土地及同市○○路十二號房屋，應有部分二分之一予甲○○
    ，總價二百萬元，甲○○不疑有詐遂陸續支付餘款，迄同年四月十七日止，共給
    付股權轉讓價金四十五萬元，丁○○則獲得丙○○所交付之二十萬元。甲○○並
    於同年四月二十日給付全部房地價金（收據則記載四月二十一日），其後甲○○
    再度前往上開餐廳查看時，發覺該餐廳大門緊閉並已停止營業，始未繼續給付餘
    款，其後經該餐廳其他股東王雪梅告知丙○○並未擁有股權，該餐廳也已準備停
    業、且均未將房地過戶並塗銷抵押權等情，始知受騙，而丙○○則逃匿無蹤，丁○○亦避不見面。
二、案經甲○○、戊○○訴由台灣板橋地方法院檢察署檢察官偵查起訴。
    理  由
一、訊據被告丙○○矢口否認有何詐欺犯行，辯稱：八十二年伊人在大陸，並不認識
    丁○○、戊○○，所有的事均與伊無關，契約書、收據上之簽名、指印均非伊所
    為，伊均不知情云云。經查：
    （一）右開事實，業據告訴人戊○○、甲○○迭於偵審中指訴綦詳，共犯丁○○
          於本院開庭時，亦就當時出面與甲○○接洽者即為在庭之被告丙○○無訛
          供述歷歷在卷。告訴人戊○○復就乙○○有告訴伊，上開土地已出售予李
          忠義，丙○○偕同乙○○前往時，即拉伊至一旁，表示不願給乙○○那麼
          多錢，丙○○向伊借款之事並未告知乙○○，事後亦係丙○○單獨前往其
          事務所表示要還錢而取走權狀，丙○○單獨一人簽借據，且係將三十萬元
          交給丙○○收受等情歷歷在卷（見八十三年度易字第一一七號案卷八十三
          年八月十九日訊問筆錄，及八十二年度偵字第一一五０五號偵查卷第一、
          二頁），並有被告與戊○○所簽立之委任契約書影本在卷可稽。
    （二）證人乙○○就被告丙○○提出訂金三十萬元欲幫伊賣房、地，始提出權狀
          、印鑑等資料並與丙○○前往告訴人戊○○處，伊實際上拿到二十七萬元
          ，並願意將房地過戶給丙○○，是丙○○告稱蔡代書不辦了，即轉往員林
          代書辦理，後又稱該代書不辦了，遂至台北市松山林凱旋代書處辦理，伊
          僅簽名後即離去，其他全不知道等情證述歷歷，核與證人林凱旋所證：李
          文栽有告訴其妻陳麗君土地已出售丙○○等語相符，證人林凱旋復證稱：
          乙○○有告知伊妻子陳麗君收款部分由丙○○處理，乙○○於買賣契約書
          上簽名後即離去，所簽之契約書被告、甲○○、伊各留一份等語明確（見
          八十三年度易字第一一七號卷八十三年八月五日訊問筆錄）。契約書上第
          七條並載明保證產權清楚、、、。復有不動產買賣契約書影本卷附可按。
    （三）另證人即隨同告訴人甲○○前往上開餐廳討論股權轉讓事宜之陳寶龍於偵
          審中亦證述：丙○○與甲○○在上開餐廳洽談股權轉讓之際，被告丁○○
          均參與討論、丙○○說要轉讓股份回大陸等情（參見八十二年度偵字一五
          九五六號偵查卷第二十七頁以下、本院八十五年易緝字第三五五號案卷八
          十六年一月二十九日訊問筆錄)明確，而丁○○亦自承伊向甲○○所收的
          錢均已轉交給丙○○等語（本院八十五年易緝字第三五五號案卷八十六年
          一月六日訊問筆錄)，復有由丙○○簽收，被告丁○○當見證人，表示收
          到告訴人甲○○買受上開股權而交付之四十五萬元，尚欠二十五萬元未付
          之收據影本一紙在卷（同上偵查卷第七頁）可稽，而被告並非股東，於共
          犯丁○○轉讓股權予丙○○，及丙○○轉讓予告訴人之際，業因經營不善
          而處於面臨停止營業之狀況，且於轉讓予告訴人後，該餐廳即關門停業，
          停業後已無財產可以分配，僅賸一些價值無幾之桌椅等情，復經證人即上
          開餐廳之另一股東王雪梅於偵審中證述歷歷（同上偵查卷第二十七頁反面
          ），足見，被告所辯上開事實與其無關云云，顯係卸責之詞，並不可採。
    （四）再被告收受甲○○所給付之全部價金有丙○○親筆簽名並按指印於收據上
          與甲○○收執，其上之指印經本院送內政部警政署刑事警察局鑑定比對核
          與被告之指紋相符，復有九十年四月十日（９０）刑紋字第四八四四五號
          鑑驗書在卷可稽。且被告曾於八十一年二月十九日出境至香港，於同年三
          月十九日從香港入境，此外，並未有入出境之紀錄，亦有內政部警政署入
          出境管理局（９０）竟信昌字第０二０二六０號函在卷可考，被告從蔡文
          章處取回權狀，後又向他人借款，並設定抵押權，並有土地登記簿謄本影
          本可按，綜上，被告所辯顯均不足採。此外，復有委任契約書、刊有「投
          資我有土地八十坪願供合作做任何生意000－0000」報紙影本、不
          動產買賣契約書、股權轉讓契約書、收據等存卷可按。
    （五）被告虛以乙○○之前揭房地權狀提供告訴人戊○○擔保，使戊○○陷於錯
          誤借款予丙○○，又明知該土地已設定抵押權，無何剩餘價值，仍於報紙
          刊登廣告招攬買主，使甲○○陷於錯誤同意購買且提出買賣價金，再被告
          既知實際經營上開餐廳者非伊而為丁○○，竟勸說告訴人甲○○以九十萬
          元（實際成交價為七十萬元）購買上開餐廳股權，被告並取得前開詐得之
          款項，被告顯有為自己不法所有之意圖甚明。而告訴人等亦因而受有損害
          ，本件事證明確，被告犯行洵堪認定。
二、核被告所為，係犯刑法第三百三十九條第一項之詐欺取財罪；其就轉讓股權部分
    與「丁○○」二人間，有犯意聯絡與行為分擔，為共同正犯；又其先後多次犯行
    ，時間緊接，犯罪構成要件相同，所犯罪名又屬同一，顯係基於概括犯意反覆而
    為，為連續犯，應依刑法第五十六條規定論以一罪並加重其刑。被告於七十二年
    間因偽造文書案件，經臺灣台北地方法院判處有期徒刑八月並經減刑為四月確定
    ，於八十年六月九日執行完畢之事實，有台灣高等法院檢察署刑案紀錄簡覆表在
    卷可稽，其於五年內再犯本件有期徒刑之罪，為累犯，應依法加重其刑，並遞加
    之。爰審酌被告為貪圖私利，以房地權狀充作詐欺取財之工具，非但使各該遭詐
    取財物之被害人無端受損，亦危害社會正常交易秩序，同時參酌其素行狀況、犯
    罪之動機、目的、手段、所生危害及犯罪後態度等一切情狀，量處如主文所示之
    刑，以示懲戒。
據上論斷，應依刑事訴訟法第二百九十九條第一項前段，刑法第二十八條、第五十六
條、第三百三十九條第一項、第四十七條，罰金罰鍰提高標準條例第一條前段，判決
如主文。
本案經檢察官張云綺到庭執行職務
中      華      民      國    九十      年      五      月     十五     日
                                        臺灣板橋地方法院刑事第四庭
                                            法    官    徐  子  涵
右正本證明與原本無異。
如不服本判決，應於判決送達後十日內向本院提出上訴狀 (應附繕本)。
                                            書 記 官    彭  麗  紅
中      華      民      國      九十      年    五    月    二十四      日
附錄本案論罪科刑法條全文：
刑法第三百三十九條：
意圖為自己或第三人不法之所有，以詐術使人將本人或第三人之物交付者，處五年以
下有期徒刑、拘役或科或併科一千元以下罰金。
以前項方法得財產上不法之利益或使第三人得之者亦同。
前二項之未遂犯罰之。


司法院資訊處製作；財團法人民間司法改革基金會備份。
